臺灣嘉義地方法院嘉義簡易庭民事簡易判決
111年度嘉簡字第776號
原      告  華南產物保險股份有限公司

法定代理人  陳文智  
訴訟代理人  蘇嘉維  
被      告  官義博  

訴訟代理人  唐義    
上列當事人間侵權行為損害賠償(交通)事件，本院於民國111年1
1月8日言詞辯論終結，判決如下：
    主      文
被告應給付原告新臺幣247,644元，及自民國111年9月9日起至清
償日止，按年息5％計算之利息。
原告其餘之訴駁回。
訴訟費用新臺幣3,200元，由被告負擔其中新臺幣2,713元，餘由
原告負擔。
本判決第1項得假執行。
    事實及理由
原告聲明：被告應給付原告新臺幣（下同）292,050元，及自起
  訴狀繕本送達翌日起至清償日止，按年息5％計算之利息。陳述
  ：被告於民國111年2月9日下午駕駛車牌號碼000-0000號汽車
  （下稱甲車）行經嘉義縣○○鄉○○○000號時，因會車未保持安全
  間隔，擦撞訴外人永鑫租賃股份有限公司（下稱永鑫公司）所
  有由吳啓翎駕駛而為原告承保之車牌號碼000-0000號汽車（下
  稱乙車），過失不法毀損乙車。乙車送修支出修復費用292,05
  0元，包含零件159,863元、工資132,187元，原告已依保險契
  約全額賠付永鑫公司。為此依侵權行為及保險人代位權之法律
  關係，請求判決如聲明所示。
被告聲明：原告之訴駁回。陳述：吳啓翎與被告之肇事因素各
  半。
民法第184條第1項前段規定「因故意或過失，不法侵害他人之
  權利者，負損害賠償責任」，道路交通安全規則第100條第5款
  規定「汽車交會時，應依下列規定：五、會車相互之間隔不得
  少於半公尺」。經查：原告主張之侵權行為事實，業據其提出
  行車執照、駕駛執照、照片為證，並經本院向嘉義縣警察局水
  上分局調取交通事故卷宗提示辯論，除肇事因素部分外，為被
  告不爭執，堪信為真。依前開卷宗所附調查紀錄表，乙車駕駛
  人吳啓翎向警陳述，其見甲車對向接近，乃靠右停車等候，因
  被告所駕甲車之車身距離乙車過近，遂擦撞乙車，此與被告向
  警所為陳述一致，復與前開卷宗所附道路交通事故現場圖、照
  片相符，堪信被告違反道路交通安全規則第100條第5款規定，
  為肇事原因，而有過失，吳啓翎難認有違規情形，無肇事因素
  ，被告辯稱吳啓翎與被告之肇事因素各半，尚非可採。是原告
  主張被告因過失不法毀損乙車，應對永鑫公司負侵權行為損害
  賠償責任，合於民法第184條第1項前段規定，應屬有據。
民法第196條規定「不法毀損他人之物者，被害人得請求賠償其
  物因毀損所減少之價額」，保險法第53條第1項規定「被保險
  人因保險人應負保險責任之損失發生，而對於第三人有損失賠
  償請求權者，保險人得於給付賠償金額後，代位行使被保險人
  對於第三人之請求權；但其所請求之數額，以不逾賠償金額為
  限」。被害人依民法第196條請求賠償物被毀損所減少之價額
  ，得以修復費用為估定之標準，但以必要者為限（例如：修理
  材料以新品換舊品，應予折舊）。經查：原告主張乙車為其承
  保，送修支出修復費用292,050元，包含零件159,863元、工資
  132,187元，已依保險契約全額賠付永鑫公司之事實，業據其
  提出汽車險理賠申請書、估價單、結帳單、照片、統一發票為
  證，且為被告不爭執，堪信為真。依上開規定及說明，原告以
  上開修復費用為乙車被毀損所減少價額之估定標準，於不逾其
  金額範圍內，得代位永鑫公司行使對於被告之侵權行為損害賠
  償請求權。
所得稅法第51條第1項前段、第2項前段規定「固定資產之折舊
  方法，以採用平均法、定率遞減法、年數合計法、生產數量法
  、工作時間法或其他經主管機關核定之折舊方法為準」、「各
  種固定資產耐用年數，依固定資產耐用年數表之規定」，第12
  1條規定「本法施行細則、固定資產耐用年數表及遞耗資產耗
  竭率表，由財政部定之」；所得稅法施行細則第48條第1款、
  第2款規定「一、採平均法者，以固定資產成本減除殘值後之
  餘額，按固定資產耐用年數表規定之耐用年數平均分攤，計算
  每期折舊額。二、採定率遞減法者，以固定資產每期減除該期
  折舊額後之餘額順序作為各次期計算折舊之基數，而以一定比
  率計算各期折舊額」；營利事業所得稅查核準則第95條第6項
  規定「固定資產提列折舊採用平均法、定率遞減法或年數合計
  法者，以一年為計算單位；其使用期間未滿一年者，按實際使
  用之月數相當於全年之比例計算之；不滿一月者，以月計」；
  民法第124條第2項後段規定「知其出生之月，而不知出生之日
  者，推定其為該月十五日出生」。依所得稅法第51條第2項、
  第121條授權訂定之固定資產耐用年數表，非運輸業用之汽車
  耐用年數為5年。至於在侵權行為損害賠償之法律關係中，法
  院得衡量該固定資產之性質及使用狀況，擇定折舊方法，以為
  新品換舊品時計算其折舊額之參考。經查：
  ㈠乙車送修支出之修復費用包含零件159,863元、工資132,187
    元，已如前述。零件部分，係以新零件更換舊零件，依上說
    明，即有折舊必要；至工資部分，自無所謂折舊。
  ㈡依前開行車執照，乙車係於109年6月出廠之非運輸業用汽車
    ，惟不知當月何日，應類推適用民法第124條第2項後段，推
    定為109年6月15日，是其遭毀損時出廠1年8月，未逾5年，
    宜以平均法計算折舊。修復費用中，零件159,863元部分按
    附表所示平均法計算折舊後為115,457元，連同無庸折舊之
    其餘費用合計247,644元（計算式：115,457+132,187＝247,6
    44）。則原告請求被告賠償247,644元，應屬有據；逾此部
    分，尚屬無憑。
民法第203條規定「應付利息之債務，其利率未經約定，亦無法
  律可據者，週年利率為百分之五」，第229條第2項規定「給付
  無確定期限者，債務人於債權人得請求給付時，經其催告而未
  為給付，自受催告時起，負遲延責任。其經債權人起訴而送達
  訴狀，或依督促程序送達支付命令，或為其他相類之行為者，
  與催告有同一之效力」，第233條第1項前段規定「遲延之債務
  ，以支付金錢為標的者，債權人得請求依法定利率計算之遲延
  利息」。經查：原告起訴狀繕本係於111年9月8日送達被告，
  則原告依侵權行為及保險人代位權之法律關係，請求被告給付
  247,644元，及自111年9月9日起至清償日止，按年息5％計算之
  法定遲延利息，為有理由，應予准許；逾此部分，為無理由，
  應予駁回。
本件係適用簡易程序所為被告敗訴之判決，就原告勝訴部分，
  應依職權宣告假執行，及依職權確定訴訟費用額為3,200元（
  第一審裁判費），酌量命兩造以比例分擔。
本件判決事證已臻明確，兩造其餘主張及舉證，核與判決結果
  無影響，不另論述。
中　　華　　民　　國　　111 　年　  11　　月　　22　　日
               臺灣嘉義地方法院嘉義簡易庭
                         法　官  廖政勝
以上正本係照原本作成。　　　　　　　　　　　　　　　　　
如不服本判決，應於判決送達後20日內，向本院提出上訴狀，並
按應送達於他造之人數提出繕本或影本，及繳納第二審裁判費。
中　　華　　民　　國　　111 　年　　11　　月　　22　　日
                         書記官  林金福
附表：
依行政院所頒固定資產耐用年數表及固定資產折舊率表，【非運
輸業用客車、貨車】之耐用年數為5年，依平均法計算其折舊結
果（即以固定資產成本減除殘價後之餘額，按固定資產耐用年數
表規定之耐用年數平均分攤，計算折舊額），每年折舊率為5分
之1，並參酌營利事業所得稅查核準則第95條第6項規定「固定資
產提列折舊採用定率遞減法者，以1年為計算單位，其使用期間
未滿1年者，按實際使用之月數相當於全年之比例計算之，不滿1
月者，以1月計」，上開【非運輸業用客車、貨車】自出廠日迄
本件車禍發生時已使用1年8月，則零件扣除折舊後之修復費用估
定為115,457元【計算方式：1.殘價＝取得成本÷( 耐用年數＋1)即
159,863÷(5+1)≒26,644（小數點以下四捨五入）；2.折舊額 ＝(
取得成本－殘價)×1/（耐用年數）×（使用年數）即(159,863－26,
644) ×1/5×（1+8/12）≒44,406（小數點以下四捨五入）；3.扣
除折舊後價值＝（新品取得成本－折舊額）即159,863－44,406＝115
,457】